【裁判字號】    95,上訴,3538
【裁判日期】    951130
【裁判案由】    妨害兵役
【裁判全文】
臺灣高等法院刑事判決                95年度上訴字第3538號
上  訴  人  臺灣臺北地方法院檢察署檢察官
被      告  甲○○
上列上訴人因妨害兵役案件，不服臺灣臺北地方法院95年度訴字
第567號，中華民國95年8月1日第一審判決（起訴案號：臺灣臺
北地方法院檢察署95年度偵字第887號），提起上訴，本院判決
如下：
    主  文
上訴駁回。
    事  實
一、甲○○前因違反妨害兵役治罪條例案件，經臺灣臺北地方法
    院於民國（下同）92年2月27日以91年度訴字第1323號判處
    有期徒刑4月確定，甫於92年4月25日易科罰金執行完畢。猶
    不知悛悔，其係列徵臺北市海軍陸戰隊第674梯次之常備兵
    ，經通知應於94年10月25日入營服役，雖曾於94年10月24日
    ，向臺北市松山區公所申請延期徵集，惟旋經該所認不符規
    定而通知其申請駁回，並限令其至遲應於同年月30日下午5
    時許前，向收訓單位報到入營後，竟意圖避免常備兵現役徵
    集，而應受徵集，無故逾入營期限5日。
二、案經臺北市政府移送臺灣臺北地方法院檢察署檢察官偵查起
    訴。
    理  由
一、訊據被告甲○○在本院審理中對於上揭事實已坦承不諱，復
    有臺北市政兵役處94年11月10日北市兵二字第09432165800
    號函所附之未報到名冊、役男交接名冊影本各1紙附卷可參
    ，被告之自白核與事實相符，應可採信。本件事證正確，被
    告犯行堪以認定，應予依法論科。
二、論罪法條：
  (一)核被告所為，係犯妨害兵役治罪條例第4條第5款之罪。
  (二)被告行為時刑法第41條第1項前段原規定：「犯最重本刑為5
    年以下有期徒刑以下之刑之罪，而受6個月以下有期徒刑或
    拘役之宣告，因身體、教育、職業、家庭之關係或其他正當
    事由，執行顯有困難者，得以1元以上3元以下折算一日，易
    科罰金。」；又受刑人行為時之易科罰金折算標準，修正前
    罰金罰鍰提高標準條例第2條前段（現已刪除）規定，就其
    原定數額提高為100倍折算1日，則本件受刑人行為時之易科
    罰金折算標準，應以銀元300元折算1日，經折算為新臺幣後
    ，應以新臺幣900元折算為1日。惟95年7月1日修正公布施行
    之刑法第41條第1項前段則規定：「犯最重本刑為五年以下
    有期徒刑以下之刑之罪，而受六個月以下有期徒刑或拘役之
    宣告者，得以新臺幣一千元、二千元或三千元折算一日，易
    科罰金。」比較修正前後之易科罰金折算標準，以95年7月1
    日修正公布施行前之規定，較有利於受刑人，則應依刑法第
    2 條第1項前段，適用修正前刑法第41條第1項前段規定，定
    其折算標準。
  (三)被告前曾因違反妨害兵役治罪條例案件，經臺灣臺北地方法
    院於92年2月27日以91年度訴字第1323號判處有期徒刑4 月
    確定，甫於92年4月25日易科罰金執行完畢，有卷附本院被
    告全國前案紀錄表1份可按，被告於5年以內再故意犯本件有
    期徒刑以上之罪，不論依修正前之刑法第47條，或修正後之
    刑法第47條第1項之規定，均構成累犯，對被告而言並無有
    利或不利之情形，自不生新舊法比較之問題，應逕依修正前
    之刑法第47條，論以累犯，並加重其刑。
三、原審基此適用刑法第2條第1項前段、第11條前段，修正前刑
    法第47條、第41條第1項前段，修正前罰金罰鍰提高標準條
    例第2條，現行法規所定貨幣單位折算新台幣條例第2條之規
    定，並審酌被告犯罪後否認犯行，飾詞狡卸，容難認有悔意
    ，且前已有妨害兵役治罪條例相同犯行，足認被告素行不佳
    等一切情狀，量處有期徒刑四月，並依刑法第2條第1項前段
    ，適用修正前刑法第41條第1項前段規定，諭知易科罰金之
    折算標準。其認定事實、適用法律及量處刑期，均為妥適。
四、公訴人之上訴意旨雖以：被告郭桂杉前因意圖避免徵兵處理
    ，居住處所遷移，無故不申報，致未能接受徵兵處理，而違
    反妨害兵役治罪條例，並於92年9月27日，經臺灣臺北地方
    法院判處有期徒刑4月確定，並易科罰金執行完畢，然被告
    於5年內再犯本件妨害兵役治罪條例之罪，且於偵審程序自
    始皆否認犯行，本次再犯已屬累犯，原審雖於判決理由內認
    被告犯罪後否認犯行，飾詞狡卸，容難認有悔意，依累犯規
    定加重本刑後，竟仍量處與前次相同之刑度，且未詳加說明
    本次量刑何以與前次量刑相同之理由，顯有判決理由不備之
    違誤云云。惟查，被告甲○○在本院審理中對於上揭事實已
    坦承不諱，犯罪後態度良好；且其此次確實因有特殊事故致
    未按時入營，有其提出之相關文書在卷可查；況其僅逾入營
    期限5日，則原審量處刑期，尚稱允洽。上訴意旨執前詞指
    摘原判決不當，為無理由，應予駁回。
據上論斷，應依刑事訴訟法第368條，判決如主文。
本案經檢察官侯千姬到庭執行職務。
中    華    民    國    95    年    11    月    30    日
                  刑事第十庭    審判長法  官  劉景星
                                      法  官  陳志洋
                                      法  官  陳博志
以上正本證明與原本無異。
如不服本判決，應於收受送達後十日內向本院提出上訴書狀，其
未敘述上訴之理由者並得於提起上訴後十日內向本院補提理由書
（均須按他造當事人之人數附繕本）。
                                      書記官  陳嘉文
中    華    民    國    95    年    12    月    5     日
附錄：本案論罪科刑法條全文
妨害兵役治罪條例第4條
意圖避免預備軍官、預備士官或常備兵、補充兵現役之徵集，而
有下列行為之一者，處5年以下有期徒刑：
一、捏造免役或緩徵原因者。
二、毀傷身體或以其他方法變更體位者。
三、緩徵原因消滅，無故逾45日未自動申報者。
四、拒絕接受徵集令者。
五、應受徵集，無故逾入營期限5日者。
六、使人頂替本人應徵者。
七、未經核准而出境者。
八、核准出境後，屆期未歸，經催告仍未返國者。


司法院資訊處製作；財團法人民間司法改革基金會備份。
